【裁判字號】    89,訴,86
【裁判日期】    890626
【裁判案由】    違反懲治走私條例
【裁判全文】
臺灣基隆地方法院刑事判決                            八十九年度訴字第八六號
    公  訴  人  臺灣基隆地方法院檢察署檢察官
    被      告  甲○○
    選任辯護人  游蕙菁律師
右列被告因違反懲治走私條例案件，經檢察官提起公訴 (八十八年度偵字第六三四三
號），本院判決如左：
    主  文
甲○○私運管制物品進口逾公告數額，處有期徒刑伍月，緩刑肆年。
    事  實
一、甲○○係信元國際股份有限公司之負責人，於民國八十八年六月間，以該公司名
    義至香港購買電池進口，並以二只二十呎長貨櫃裝運，竟趁機於貨櫃中夾藏大陸
    生產之花菇二百二十五箱、拉鍊頭二百箱及瀘州老窖酒二十三瓶，而利用不知情
    之運送人以Ｊ．ＴＲＵＳＴＥＲ輪船於八十八年七月五日自香港將上開夾藏於貨
    櫃之大陸物品私運往臺灣，而於同年月七日抵達基隆港，而甲○○並委託不知情
    之大聯報關行、永和報關行向海關申報進口上開二貨櫃之電池，嗣上開貨櫃於八
    十八年七月八日於中華貨櫃場為財政部基隆關稅局機動巡查隊查獲，並扣得上開
    完稅價格達新台幣（下同）六十四萬五千零六十一元，已逾行政院公告「懲治走
    私條例公告管制物品項目及其數額」所定管制數額之大陸物品。
二、案經法務部調查局航業海員調查處移送臺灣基隆地方法院檢察署檢察官偵查起訴
    。
    理  由
一、訊據被告甲○○矢口否認有走私犯行，辯稱其只係單純進口電池，不知為何貨櫃
    內竟然夾藏有大陸物品，而事實上該批大陸香菇、拉鍊頭及酒類係因香港出口商
    誤裝所致，與其無關等語，並提出香港「ＱＩＮＧＹＵＡＮ  ＪＩＡＬＩ」電池
    公司出具之致歉函影本為證。經查上開夾藏於貨櫃之大陸香菇、拉鍊頭及大陸酒
    類，依查獲本件之基隆關稅局機動巡查隊隊員乙○○證稱該批進口貨物原本係抽
    中免驗，但經其等於審查倉單等資料時，發現其申報進口電池，但倉單記載係用
    木箱包裝，根據其以往經驗，電池均係用紙箱包裝，無木箱包裝者，因此決定前
    往查驗，而實際查驗時發現電池係裝於紙箱，而堆置於棧板上，外面再以ＰＵ膜
    包覆，而大陸香菇等物亦與電池以相同之紙箱包裝，非經開拆，不知其內放置者
    係香菇，且於棧板上外圍部分均係電池，貨櫃尾端之箱子始放香菇，開櫃時如只
    查前方而未向裡面搜查時，亦不會發現夾藏香菇，其中僅大陸酒之外箱係用酒箱
    ，與香菇、拉鍊頭不同，但酒箱亦壓在棧板之底層，其上覆以裝電池、香菇之箱
    子，以為隱藏等語，而依上開大陸物品放置之手法，明顯係意圖矇混，逃避查緝
    而刻意所為，如係無意誤裝，絕不致如此，是被告所提出之上開致歉函，其發函
    者既難追查，縱然信函屬實，亦與客觀事證不符，顯係事後為圖卸責，勾串搪塞
    之舉，難以採信。
二、至辯護意旨雖辯稱香港賣方實際裝櫃之電池價量不足，始就不足額以大陸農產品
    搪塞，與被告無關，以及夾藏之物品中，拉鍊頭之稅率低於原申報之電池，被告
    不可能走私稅率較原申報進口貨物為低之物品之理，而花菇及瀘州老窖酒之稅率
    雖較高，但數量均不多，其完稅價格與香港賣方短裝之電池價格相抵，其差距亦
    僅十六萬元，被告不可能為區區十六萬元冒險走私等語，惟查香港賣方如確係裝
    櫃貨物數量不足，任意以他物搪塞被告，則其儘可裝入亳無任何價值之物，何必
    裝入同樣價值不菲，但卻非被告原來訂購之大陸物品，且被告於提領後終必知悉
    來貨中夾藏非原訂貨品，則對方在貨櫃中將大陸物品特意隱藏豈非多此一舉，足
    見本件亦無可能係香港賣方自行以他物搪塞被告。且夾藏大陸物品進口之私運行
    為，係為逃避法令對大陸物品之進口管制，並非為圖減省稅率，亦難僅以被告因
    此舉所逃避稅率之高低而論定其有無私運犯行，是辯護意旨所述理由，經核尚非
    可採。
三、而本件上開貨櫃中夾藏大陸物品矇混進口既可確定係蓄意而為，並非誤裝，又被
    告之妻於法務部調查局航業海員調查站供稱此次係被告於八十八年六月初親自至
    香港接洽購買電池，被告自己亦自承其事，且上開進口貨櫃之受貨人為被告任負
    責人之信元國際股份有限公司，僅該公司得以提領上開物品獲得私運上開大陸物
    品進口之實益，則被告辯稱此次夾藏走私非其所為，實難採信，此外，並有商業
    發票、裝箱單、進口報單、基隆關稅局扣押貨物收據及搜查筆錄、扣押物品照片
    及緝私報告表在卷可稽，且依卷附照片所示，瀘州老窖酒已有大陸生產之標誌，
    另外之花菇及拉鍊頭雖均係以裝電池之紙箱裝箱，但紙箱上貼有「清遠嘉力蓄電
    池有限公司製造」、「清遠市清城區龍塘銀源工業開發區」字樣之標誌，有標誌
    一紙扣案，而清遠市位於大陸廣東，足見上開扣案之夾藏貨物均係大陸物品。且
    依緝私報告表所載，扣案之大陸花菇、拉鍊頭及瀘州老窖酒之完稅價格總額達六
    十四萬五千零六十一元，已符合行政院公布之「懲治走私條例公告管制物品項目
    及其數額」中丙項所定大陸生產、加工、製造之物品，於緝獲時之完稅價格總額
    在十萬元以上者為懲治走私條例所定之管制進口物品之規定，是被告犯罪之事證
    足認明確，犯行應堪認定，應依法予以論科。
四、核被告以貨櫃夾藏之方式，私運未經申報之大陸物品逾公告數額之行為，係犯懲
    治走私條例第二條第一項之私運管制物品進口逾公告數額罪，其係利用不知情之
    運送人遂行其走私犯行，為間接正犯。審酌被告素行正常，因一時失慮而觸法，
    其私運之物品尚無危險性，且數量亦非鉅大，及其犯罪之手段、所生危害、犯後
    否認犯行等一切情狀，量處如主文所示之刑。末查被告前未曾受有期徒刑以上刑
    之宣告，有台灣基隆地方法院檢察署刑案資料查註紀錄表在卷可按，其素行正常
    ，此次犯罪情節尚非嚴重，經此刑事訴訟程序而受刑之宣告後，應已獲取相當教
    訓，當能知所警惕而無再犯之虞，本院認其所受前述宣告刑以暫不執行為適當，
    爰併予宣告緩刑四年，以啟自新。至扣案之大陸物品中，花菇及拉鍊頭，均業經
    海關為沒入處分，而瀘州老窖酒二十三瓶，亦另經本院以八十八年度財專字第四
    ○號裁定沒入，有基隆關稅局八十八年第八八一四七五號處分書及前開裁定影本
    在卷，此部分物品既經沒入，自不應再為沒收之宣告。
五、據上論斷，應依刑事訴訟法第二百九十九條第一項前段、懲治走私條例第二條第
    一項、第十一條、刑法第七十四條第一款，判決如主文。
本案經檢察官蔡和憲到庭執行職務。
中      華      民      國    八十九    年      六    月    二十六      日
                              臺灣基隆地方法院刑事第三庭
                                  法  官  黃  麟  倫
右正本證明與原本無異。
對於本件判決如有不服，應於收受送達後十日內，向本院提出上訴書狀，上訴於臺灣
高等法院，並按他造當事人之人數附具繕本。
                                  書記官  李  建  霆
中      華      民      國    八十九    年      六    月    二十七      日
附錄本案論罪科刑法條：
懲治走私條例第二條第一項
私運管制物品進口、出口逾公告數額者，處七年以下有期徒刑，得併科新台幣二十萬
元以下罰金。


司法院資訊處製作；財團法人民間司法改革基金會備份。
